【裁判字號】    94,易,2241
【裁判日期】    950125
【裁判案由】    偽造文書
【裁判全文】
臺灣臺中地方法院刑事判決              94年度易字第2241號
公  訴  人  臺灣臺中地方法院檢察署檢察官
被      告  乙○○
                    檳榔店）
上列被告因偽造文書案件，經檢察官提起公訴（九十四年度偵緝
字第七五八號），本院判決如下：
    主    文
乙○○犯行使業務登載不實文書罪，處有期徒刑陸月，如易科罰
金，以佰元折算壹日。
    犯罪事實
一、乙○○係址設臺中市○○路○段二五號「瑞成堂古玩藝術企
    業社」（下稱瑞成堂企業社）之負責人，為從事業務之人，
    其明知甲○○於民國九十年三月後某日，雖曾在瑞成堂企業
    社工作近一個月，惟未支領瑞成堂企業社該年度之任何薪資
    ，竟仍基於行使業務登載不實文書之犯意，於不詳時間，在
    不詳處所，製作「甲○○於九十年三月至十二月間，取得瑞
    成堂企業社支付之薪資共新台幣（下同）二十五萬元」等不
    實內容之各類所得扣繳暨免扣繳憑單，繼之持向稅捐單位，
    作為瑞成堂企業社支付甲○○薪資之證明及稅捐單位對於甲
    ○○課稅之依據，而行使該業務上登載不實之文書，足以生
    損害於甲○○及稅捐單位對於核課稅捐之正確性。嗣因財政
    部臺灣省中區國稅局雲林縣虎尾稅捐稽徵所依上開扣繳憑單
    逕行對甲○○核課九十年度綜合所得稅，而甲○○於九十三
    間收到法務部行政執行署執行稅捐之通知，始知上情。
二、案經甲○○訴由臺灣臺中地方法院檢察署檢察官偵查起訴。
    理    由
一、訊據被告乙○○矢口否認有何公訴人所指之上揭犯行，辯稱
    ：伊不認識告訴人甲○○，未曾在上址設立瑞成堂企業社，
    更未製作上開不實文書並為行使云云。經查：
（一）告訴人甲○○雖曾在瑞成堂企業社工作近一個月，然未支
      領任何薪資，而瑞成堂企業社則製作上開不實之免扣繳憑
      單並交予稅捐單位，作為已核發薪資之證明及供作稅捐單
      位對甲○○課稅之依據等情，業據告訴人甲○○於偵查中
      證述詳實，並有財政部臺灣省中區國稅局雲林縣虎尾稽徵
      所九十二年八月二十一日中區國稅虎尾二字第０九二００
      一三六０五號函附各類所得扣繳暨免扣繳憑單附卷足稽，
      自堪先認定。
（二）而查，被告確為瑞成堂企業社之實際負責人等情，不僅業
      據告訴人甲○○於偵查中陳述明確，並指證被告之照片確
      認無訛，已堪信為真。再者，觀諸告訴人甲○○於九十五
      年一月四日及十六日本院審理時結證陳稱：「照片上之人
      （指被告之口卡照片）是我去工作時的老闆，他身高沒有
      很高，約一百六十公分，瘦瘦的，不會很胖，他當時還留
      著兩撇白色鬍子，看起來老老的，之前他原本只有一點白
      髮，後來可能太操勞，沒多久幾乎整頭都變灰白，他有以
      自己名義辦一張台新銀行的信用卡，信用額度二萬多元，
      他辦信用卡是我去之後沒多久的事，他還因此吹噓了很久
      ，他有吃檳榔，牙齒看起來黑黑的。」、「被告就是瑞成
      堂企業社的蘇董。我能確認瑞成堂企業社之負責人就是今
      日在庭的被告。（問：如何能確認？）因為被告都有在企
      業社，且自稱他是負責人，我也看過被告的印章，所以我
      知道。」等情，復經被告於九十五年一月十六日本院審理
      時供述：「我有向玉山銀行及一家後來被台新銀行合併的
      銀行申請信用卡，這時信用不是很好，玉山信用卡的額度
      是三萬元，另外那張額度是二萬元，好像是二、三年前二
      張都刷爆了，從申請到刷爆，用不到一年，上開二張信用
      卡申辦時間差不到幾天。我以前沒有留鬍子，但是有幾天
      沒有刮鬍子。（問：從何時開始頭髮發白？）這幾年才開
      始發白，是從最近四、五年之前才開始像現在的白髮。」
      等語在卷，且互核相符，又九十年四月十六日被告申請補
      發國民身分證時僅有少數白髮，而非若現為幾近全數灰白
      髮色之容貌等情，亦有九十年四月十六日被告申請補發之
      國民身分證及九十五年一月十六日本院當庭所攝被告現貌
      之照片存卷足資比對（詳見本院案卷第五八頁至第六０頁
      ），益徵告訴人甲○○指認被告確為瑞成堂企業社之負責
      人一節，顯非無地漫指，而屬有據。蓋因倘若被告並非瑞
      成堂企業社之負責人，亦與在該企業社工作之告訴人甲○
      ○全然不識，則告訴人甲○○何以得具體且真實描述上開
      情狀之可能。至被告所遺失八十四年四月二十一日國民身
      分證與九十年四月十六日補發國民身分證上之照片雖十分
      相似，惟依一般申請國民身分證之程序，乃須提出申請人
      之近照以觀，可見被告於九十年四月十六日申請補發該國
      民身分證時之容貌，應與其當時所提出僅有少數白髮之照
      片較為相近，且與告訴人甲○○所為描述相符。
（三）至被告辯稱其國民身分證係九十年三月間遺失，其曾於九
      十年四月十六日申請補發，前未曾將國民身分證交予他人
      使用等情語，固有臺中市北屯區戶政事務所九十四年六月
      三日中市北屯戶字第０九四０００四七七四號函附補領國
      民身分證申請書及九十年四月十六日被告申請補發之國民
      身分證存卷足佐（詳見九十四年度偵緝字第七五八號案卷
      第一二頁及本院案卷第五九頁）；然而，被告曾於九十及
      九十一年度自瑞成堂企業社取得薪資及營利等情，亦有財
      政部臺灣省中區國稅局東山稽徵所九十四年六月十七日中
      區國稅東山二字第０九四００一０二三九號及財政部臺灣
      省北區國稅局新店稽徵所九十四年六月二十一日北區國稅
      新店二字第０九四一００八六四八號函附之九十年度綜合
      所得稅未申報核定通知書及九十一年度綜合所得稅申報核
      定通知書在卷可憑（詳見九十四年度偵字第七五八號偵查
      案卷第一七頁至第二０頁），足徵被告確為瑞成堂企業社
      之負責人，且曾將上開免扣繳憑單持向稅捐單位以為行使
      ，甚為明確。此外，復有臺中市政府九十四年六月二日府
      經商字第０九四００九六二六一號函附八十四年四月二十
      一日所換發被告之國民身分證、營利事業補發證照申請書
      、委託書、設立登記申請書、設立登記預查名稱申請表、
      切結書、房屋稅繳納證明、使用執照存根及複丈成果圖附
      卷可參，堪認被告所為上開辯解，乃屬矯飾卸責之詞，委
      無足取。本案事證明確，被告上開犯行，洵堪認定。
二、被告偽造上開免扣繳憑單並持向稅捐單位以為課稅依據而行
    使，自有使甲○○因而受稅捐單位核課稅捐之虞，自足生損
    害於甲○○本人及稅捐單位對於核課稅捐之正確性。核被告
    所為製作不實之各類所得扣繳暨免扣繳憑單並提出申報之行
    為，係犯刑法第二百十六條、第二百十五條之行使業務登載
    不實文書罪。其偽造業務上不實之文書後，復持以行使，其
    偽造之低度行為應為高度之行使行為所吸收，不另論罪。爰
    審酌被告犯罪之動機、目的、手段，且其所為致甲○○遭稅
    捐單位核課並追徵稅款，所生之危害非淺，及犯罪後仍試圖
    矯飾犯行，顯無悔意等情狀，量處如主文所示之刑，並諭知
    易科罰金之折算標準，以示儆懲。至上開免扣繳憑單，雖為
    被告供犯罪所用之物，然被告既已持交稅捐單位而為行使，
    自已非被告所有，即不予宣告沒收，併予敘明。
據上論斷，應依刑事訴訟法第二百九十九條第一項前段，刑法第
二百十六條、第二百十五條、第四十一條第一項前段，罰金罰鍰
提高標準條例第一條前段、第二條，判決如主文。
中    華    民    國    95    年    1     月    25    日
              刑事第一庭  審判長法  官  李平勳
                                法  官  曾佩琦
                                法  官  許惠瑜
以上正本證明與原本無異。
如不服本判決，應於送達後十日內向本院提出上訴狀（須附繕本
），上訴於臺灣高等法院臺中分院。
                                書記官  陳其良
中    華    民    國    95    年    1     月    25    日
論罪科刑法條
中華民國刑法第二百十五條
 (業務上文書登載不實罪)
從事業務之人，明知為不實之事項，而登載於其業務上作成之文
書，足以生損害於公眾或他人者，處三年以下有期徒刑、拘役或
五百元以下罰金。
中華民國刑法第二百十六條
(行使偽造變造或登載不實之文書罪)
行使第二百十條至第二百十五條之文書者，依偽造、變造文書或
登載不實事項或使登載不實事項之規定處斷。


司法院資訊處製作；財團法人民間司法改革基金會備份。
